【裁判字號】    94,上訴,816
【裁判日期】    950125
【裁判案由】    強盜等
【裁判全文】
臺灣高等法院刑事判決                 94年度上訴字第816號
上  訴  人
即  被  告  戊○○
                    （現羈押於臺灣臺北看守所）
            壬○○
共      同
指定辯護人  本院公設辯護人  周君穎
上  訴  人
即  被  告  子○○
                    （現另案於國防部臺南監獄執行中）
指定辯護人  本院公設辯護人  王永炫
上列上訴人因強盜等案件，不服臺灣桃園地方法院93年度訴字第
756號中華民國93年12月27日第一審判決（起訴案號：臺灣桃園
地方法院檢察署92年度偵字第18605號、93年度偵字第1761號、
第2456號、第4241號、第4769號），提起上訴，本院判決如下：
    主      文
原判決關於子○○、徐豔敏部分均撤銷。
子○○共同意圖為自己不法之所有，以恐嚇使人將本人之物交付
，未遂，處有期徒刑捌月；又共同連續意圖為自己不法之所有，
攜帶兇器，以強暴至使不能抗拒，而取他人之物，處有期徒刑拾
年，扣案如附表四所示物品沒收。應執行有期徒刑拾年陸月，扣
案如附表四所示物品沒收。
徐豔敏共同意圖為自己不法之所有，以恐嚇使人將本人之物交付
，未遂，處有期徒刑陸月，如易科罰金，以參百元折算壹日。
其他上訴駁回。
    事      實
一、子○○（綽號狗熊）與徐豔敏共同基於意圖為自己不法所有
    之犯意聯絡，於民國92年 9月21日晚間11時30分許（起訴書
    誤載為24日零時），由子○○攜帶徐豔敏家中（徐豔敏父母
    所有）取得西瓜刀一把（膠柄，長度約為三十公分、刀刃約
    二十公分），一齊外出尋找作案對象，在桃園縣平鎮市○○○路4號前，見泰籍勞工AMNA RANORPH ON（己○○）、
    MALITHA  KIATTISAKKI（丁○○）二人行經該處，陳、徐二
    人乃一同起身跟隨逼近，子○○由背後抽出預藏之西瓜刀威
    嚇並開口要求己○○等二人交付財物，該二名泰勞見狀連忙
    拔腿逃離，然子○○與徐豔敏自後追趕，適該二名泰勞之友
    人 THAMLA KRISDA（丙○）、PORSOONGNOEN RADEN（庚○）
    、SRIWISET NATDANAI（辛○○）、PRAWANCHASUP HALAK（
    卯○）等人正巧行經該處，見狀乃分持棍棒、石頭等物共同
    反擊，陳、徐二人遂因此受傷倒地（己○○等人涉嫌傷害部
    分業據子○○撤回告訴，徐豔敏則未提出告訴），致未取得
    財物。嗣經路人陳丞斌、葉有臣見狀報警，警處理後，始透
    過泰籍勞工己○○等人之指訴，而循線查悉上情。
二、戊○○（竊盜部分，原審判決處有期徒刑拾月，上訴本院後
    ，撤回上訴確定）基於意圖為自己不法所有之概括犯意，連
    續於如附表一編號一至七所示之時、地，以附表一編號一至
    七所示之手法為強盜行為，取得他人如附表一編號一至七所
    示之財物。嗣戊○○並繼而夥同亦有意圖為自己不法所有之
    強盜概括犯意聯絡之子○○，二人連續於如附表二所示之時
    、地，以附表二所示之手法，共同為強盜行為，取得他人如
    附表二所示之財物，得手後宋、陳二人即將所得財物朋分花
    用。而子○○另承前之強盜概括犯意，單獨於如附表三所示
    之時、地，以附表三所示之強盜行為手法，取得他人如附表
    三所示之財物。嗣戊○○於93年2月3日，在桃園縣平鎮市○○路 571號全家超商前為警當場查獲，並扣得其所有之西瓜
    刀二把、水果刀一把，及全罩式安全帽一頂、黑色手提袋一
    個；子○○則於同年月13日下午 6時許，在同縣平鎮市○○
    街48巷3弄2號前為警循線查獲。
三、案經被害人邱美嬌、張震造等分別訴由桃園縣政府警察局大
    溪分局、平鎮分局報請臺灣桃園地方法院檢察署檢察官偵查
    起訴。
    理      由
本院查：
一、關於事實一部分：
（一）被告子○○、徐豔敏共同於前開時、地，由子○○持西瓜
      刀開口向泰籍勞工己○○、丁○○二人索討金錢，並於過
      程中持刀追砍己○○、丁○○二人等情，業據同案被告徐
      豔敏於偵查中及原審審理時結證屬實，並經被害人己○○
      、丁○○、證人丙○、庚○、辛○○及卯○等人分別於警
      訊（見92年度偵字第18605號第18頁至第41頁）、偵查（
      見92年度偵字第 18605號第78頁至第87頁）及己○○、卯
      ○於原審審理時（見原審93年11月 3日審判筆錄）證述明
      確，復有現場照片八幀附卷（見92年度偵字第 18605號第
      53頁至第56頁）及子○○攜帶徐豔敏家中取得之西瓜刀一
      把扣案可資佐證（見92年度偵字第 18605號第51頁）。（
      且證人丙○（THAMLAKRISDA）於本院94年10月26日審理中
      到庭證稱：「當天我們正在收拾工廠的機械工具。」、「
      出去吃飯回來後才發生事情。」、「大約是在晚上十點到
      十一點之間。」、「當初是其中兩位朋友丁○○與己○○
      遭到臺籍人士追砍，所以我們四人就是幫忙。」、「丁○○與己○○與我們四人間有距離，但是互相看得到，距離
      不是很遠。」、「我們當時有四個人，聽到丁○○與己○○二人喊救命，我們就上前去看看。」、「我只看到一位
      台籍人士以高持的方式持刀追砍丁○○與己○○二人。」
      、「我看到兩個人，拿刀者先衝上前，沒有持刀的人隨後
      跟上。」、「我們為要防衛自己安全。所以就只有用石頭
      而已。」、「因為兩個台籍人士要丁○○與己○○兩人給
      錢。」、「是回到工廠之後聽己○○說的。」、「因為我
      們每個月都有發薪資。知道被告等人是向他們要錢」（見
      本院94年10月26日審理筆錄）。被告二人有恐嚇取財，已
      甚為明確。
（二）被告子○○、徐豔敏於本院審理中均否認有強盜犯行。
      被告子○○辯稱：當時該二名泰勞走過來跟我講話，因我
      聽不懂，以為是在罵我，我與他們打架，後來我就拿刀出
      來要嚇他們，我沒走幾步路，就一群人圍上來，我就跟他
      們打起來，結果是我與壬○○被他們打。當時他們大約有
      6、7人一起動手打我與壬○○，並造成壬○○現在有眼睛
      瞎掉了，我頭上也縫了幾針，但並沒有要向泰勞要錢云云
      等詞置辯。被告壬○○於本院辯稱：我當時是與子○○
      去找朋友，就在我們在公佈欄找工作的時候，就有本案外
      籍勞工經過我們身邊，說話很大聲，子○○認為是他們在
      罵他，所以我們就發生爭執，結果我們二人被打成重傷，
      我還因為這樣造成右眼看不見等語（見本院94年 8月15日
      筆錄）。惟查：
    (一)同案被告徐豔敏於偵查、原審審中證述子○○開口向泰勞
      要錢，並持刀追砍泰勞之情節（見92年度偵字第 18605號
      卷第97頁；原審卷第178頁、第181頁）。此情與被害人己○○等人之證詞較為一致，且參酌其二人既遭己○○等人
      毆打成傷，且傷勢不輕（桃園敏盛醫院病歷表附本院卷）
      ，若子○○並無強盜之情事，衡情徐豔敏當不致於替素不
      相識且將其毆打成傷之泰勞圓謊，而故意誣指與其有朋友
      之交，又同遭泰勞打傷之子○○有意圖為自己不法之所有
      犯意，由此益徵徐豔敏於偵、審中指證子○○持刀要錢，
      應屬事實。再者，同案被告徐豔敏於偵、審中均明確指稱
      被告子○○有以刀砍人之勢，參以徐豔敏既遭泰勞控訴有
      要取財之意犯行，依一般經驗法則，若陳、徐二人確係遭
      泰勞栽贓嫁禍，徐豔敏理應力挺子○○為之伸張正義，並
      為自己共同犯行為洗刷冤屈，焉有配合控告其等犯罪之泰
      勞指認子○○持刀砍人之理。
    (二)此外，被告子○○於原審審理時又自承：我有跟徐豔敏講
      過把這事情都推給我，我所指的責任是指打架部分，還有
      警局有打電話來跟我說外勞找到了，但是告我搶劫，我有
      跟徐豔敏說，我是在地檢署尚未開庭時跟徐豔敏說的等語
      （見原審93年12月6日審判筆錄第8頁），而此與徐豔敏自
      檢察官偵訊時起即修正其警局之供述而指稱子○○獨自為
      強盜行為之情況相符。是子○○上開供述自非虛言，據此
      ，子○○若無強盜犯行，理應叮嚀徐豔敏極力澄清泰勞之
      指控，豈有反要徐豔敏將相關責任推由其承擔之可能。
    (三)被告子○○起身向己○○、丁○○二人開口索取財物時，
      被告徐豔敏也於同時間起身一起準備靠近己○○、丁○○
      ，嗣後並一起追趕該二名泰勞等情，業據證人己○○迭於
      警、偵訊中及原審審理時結證明確。而徐豔敏確有手持棍
      棒追趕己○○、丁○○乙節，亦經證人卯○於原審審理時
      證述綦詳。證人己○○於原審審理時雖證稱：我沒有看到
      另一個臺灣人（指徐豔敏）拿什麼東西，那天很混亂，我
      只確定子○○拿刀揮下來，他的手跟刀都碰到我的背，但
      是徐豔敏是否用木棍打我的背，我不確定等語（見原審93
      年11月 3日審判筆錄第37頁），似無法確定徐豔敏是否持
      棍棒對其追打。然查，己○○於警詢中證稱：子○○持西
      瓜刀刀柄毆打我的背部，徐豔敏持疑似木棍毆打我背部等
      語，既與證人卯○於原審審理時證稱子○○持棍棒追趕己○○之情節相符，則其於警詢時之證詞即非不可採信，且
      參酌人之記憶本來即有隨時間流逝而淡忘之情況，愈接近
      事發時之記憶愈為清淅，事隔愈遠記憶則愈模糊，依此一
      般經驗法則，證人己○○於事隔約一年二月後之原審審判
      期日時不能確認案發當時之情況，實屬正常。而其於警詢
      之證述內容既非全然無據，且斯時距事發僅隔二日，記憶
      當較清淅深刻，其於該次警詢時所述，自可採信。至被告
      徐豔敏後來持石頭攻擊泰勞，係因遭前來幫忙之泰勞圍毆
      ，始就地撿拾石頭反擊，而非對於己○○、丁○○二人時
      所實施之強暴行為，應予敘明。
    (四)被告徐豔敏另以：我聽到子○○跟二名泰勞說「有沒有錢
      ，拿出來」，並看到子○○持西瓜刀砍下去，我有過去拉
      住子○○叫他不要這樣做，我並沒有對泰勞強盜云云，為
      己辯解。惟徐豔敏係持棍棒自後追趕泰勞乙情，已如前述
      ，若徐豔敏若係為阻止子○○之恐嚇行為始加入追趕行列
      ，其應以徒手抱住子○○阻擋其追趕，抑或以搶下子○○
      手中之西瓜刀之方式加以阻止，焉有手持棍棒而隨同子○○自後追趕泰勞之理。是徐豔敏前開所辯顯與常情事理有
      違，尚難遽信。況證人己○○於原審審理時證稱：陳、徐
      二人同時站起來準備要靠過來時，我並沒有看到未拿刀之
      人（指徐豔敏）伸手要抓拿刀那個人（指子○○）把他推
      回去或把他拿刀的手壓下去的動作等語（見原審93年11月
      3 日訊問筆錄第39頁）。且同案被告子○○於原審審理時
      證稱：徐豔敏在偵查中說他當時有過去攔阻我，都是胡說
      八道等語（見原審93年12月6日審判筆錄第8頁）。更見被
      告徐豔敏自後追趕泰勞顯非為攔阻子○○之恐嚇取財行為
      ，而係與子○○共同自後追趕泰勞，欲遂行渠等之恐嚇取
      財犯行甚明，是被告徐豔敏縱未開口要己○○等人交出財
      物，亦不影響其恐嚇取財罪之成立。
    (五)綜上所述，被告子○○、徐豔敏確有對己○○、丁○○恐
      嚇取財之行為無訛。被告陳、徐二人前開辯解，與卷證資
      料有違，均卸責之飾詞，不足採信。
二、關於事實二部分：
（一）如附表一、二所示之犯罪事實，業據被告戊○○坦承不諱
      ，而如附表二、三所示之犯罪事實，亦據被告子○○坦承
      確有到場。並經被害人於警訊中：邱泓興（見偵字第17
      61號卷第二宗第261 頁）、黃文龍（見偵字第2456號卷第
      39頁）、徐偉榤（見偵字第2456號卷第42頁）、林博智（
      見偵字第2456號卷第22頁）、黃文相（見偵字第2456 號
      卷第41頁）、徐泰鉅（見偵字第2456號卷第38頁）、洪志
      忠（見偵字第2456號卷第31頁）、溫開為（見偵字第2456
      號卷第34頁）、張震造（見偵字第1761號卷第二宗第 234
      頁、第 288頁）、張涵翔（見偵字第2456號卷第53頁）、
      曾尹志（見偵字第2456號卷第51頁）、羅又群（見偵字第
      2456號卷第49頁）、鄧豪傑（見偵字第2456號卷第25頁）
      、陳泰尹（見偵字第4241號卷第 6頁）、及偵訊中（陳
      泰尹見偵字第4241號卷第16頁；曾尹志、黃文相、鄧豪傑
      見偵字第1761號卷第二宗第207頁至第213頁；張震造見偵
      字第1761號卷第264頁至第265頁；邱泓興見偵字第1761號
      卷第二宗第267頁至第268頁；林博智、洪志忠、徐偉榤見
      偵字第2456號卷第75頁至第86頁；徐泰鉅、劉桂伶、羅又
      群、張涵翔見偵字第2456號卷第94頁至第 103頁；曾尹志
      、黃文相、鄧豪傑見偵字第2456號卷第122頁至第125頁）
      證述明確，復有桃園縣平鎮市鎮四八九號「7-
      11便利商店」現場照片四張、ＶＣＤ二片，桃園縣龍潭鄉
      ○○路二四五號「丑○○○○」現場ＶＣＤ一片，被害人
      洪志忠遭砍傷之照片四張，桃園縣平鎮市○○路四五０號
      「甲○○○○○」現場照片二張、錄影帶一卷，桃園縣龍
      潭鄉○○路○○段418之2 號「７-１１便利商店」現場Ｖ
      ＣＤ一片，桃園縣平鎮市○○路 571號「乙○○○○○」
      現場錄影帶一卷，桃園縣平鎮市○○路 349號「甲○○○○○」現場錄影帶一卷，作案工具、搶得財物照片共二張
      、贓物代保管單、手機讓渡書各一紙、懸掛ＨＭ─６４４
      ３號車牌之紅色自用小客車照片、車牌ＡＲＪ─４４７號
      機車照片各二張附卷可考，另有西瓜刀二把、水果刀一把
      、黑色手提袋一個及全罩式安全帽一頂扣案可資佐證。子
      ○○於本院審理中亦坦承附表三所示強盜行為，稱：「這
      次只有我一人作案」（見本院審判筆錄）。足徵被告二人
      之上開自白確與事實相符，堪予採信。
（二）被告子○○雖辯稱：原審判決書附表二編號一華隆紡織廠
      部分，我有到現場，但是對於戊○○要去犯案並不知情；
      判決書附表二編號五部分未參與等語。然同案被告戊○○
      於本院審理中再度結稱：附表二所示六件，子○○均有參
      與；事前並沒有決定要強盜的人，我們都事先騎機車由子
      ○○載我到處逛，臨時決定強盜對象後，在停車下手。我
      們動手的刀子都是我所有、使用。在犯案過程中，我認為
      子○○就是處於把風的地位。每次分錢並沒有固定，就看
      我拿多少給他並沒有算清楚（見本院審判筆錄）。是被告
      子○○所辯均不足採信。
（三）綜上所述，被告戊○○有附表一所示之犯罪行為被告戊○○、子○○有共同為附表二所示之犯罪行為，被告子○○
      共同為附表三所示之犯罪行為，事證已明確。被告戊○○
      、子○○此部分之犯行均堪認定。
三、論罪：
（一）按強盜罪，係以意圖為自己或第三人不法所有，以強暴、
      脅迫、藥劑、催眠術或他法致使不能抗拒而取他人之物或
      使其交付者，為構成要件。故行為人所施用之強暴、脅迫
      等方法，在客觀上須足使被害人喪失意思自由，並達於不
      能抗拒之程度者，始足當之；如其行為尚不足以壓抑被害
      人之意思自由，被害人並非不能抗拒，或未達於不能抗拒
      之程度，其交付財物與否，尚有自由斟酌之餘地者，僅應
      成立恐嚇取財罪。核被告被告子○○、徐豔敏就事實一所
      為，渠等對被害人施用威嚇之程度，尚不足以壓抑被害人
      之意思自由，被害人並非不能抗拒，而且已經抗拒，被害
      人交付財物與否，儘有自由斟酌之餘地者，被告子○○、
      徐豔敏僅應成立恐嚇取財罪。且被告子○○、徐豔敏以恐
      嚇方法向被害人要索錢財，顯有不法所有之意圖，雖未取
      得款項，即被查獲，仍係犯刑法第346條第3項、第1項之
      恐嚇取財未遂罪。公訴意旨認被告犯刑法第330條第2項、
      第1項之加重強盜未遂罪，其起訴法條，尚有未洽，應予
      變更。公訴意旨認被告犯刑法第條之罪，其起訴法條，尚
      有未洽，應予變更。被告子○○、徐豔敏等一恐嚇行為，
      同時對被害人己○○、丁○○二人為之，係想像競合犯，
      從一重處斷。而被告子○○與徐豔敏間，就上開恐嚇取財
      泰勞己○○、丁○○之犯行，有犯意聯絡及行為分擔，均
      為共同正犯。被告子○○、徐豔敏對於泰勞己○○、丁○○恐嚇取財之犯行，雖已著手於犯罪行為之實施，但未至
      取得他人財物之結果，為未遂犯，應依刑法第26條前段之
      規定依既遂犯之刑減輕之。
（二）被告戊○○、子○○持以強盜之西瓜刀、菜刀、水果刀及
      斧頭等物，均屬質堅而鋒利之物，客觀上顯足以對人之生
      命、身體造成危險，自屬刑法第321條第1項第3款所規定
      之凶器。核被告戊○○如附表一編號一所為，係犯刑法第
      321條第1項第3款之加重竊盜罪；其如附表一編號2至8及
      附表二所為，係犯同法第330條第1項之加重強盜罪。被告
      子○○參與如附表二、三所為，則係犯同法第330條第1項
      之加重強盜罪。被告戊○○與子○○間，就如附表二所示
      之強盜犯行，有犯意聯絡及行為分擔，為共同正犯。被告
      戊○○、子○○前後多次強盜犯行，均時間緊接，且觸犯
      構成要件相同之罪名，顯係出於一概括犯意反覆為之，為
      連續犯，應各依刑法第56條論，並以如附表二編號一所示
      情節較重之攜帶兇器以強暴至使不能抗拒而取他人之物之
      強盜既遂一罪，並均依法加重其刑。
（三）被告戊○○前因違反毒品危害防制條例案件，經法院判處
      有期徒刑四月確定，於90年11月17日執行完畢，有本院被
      告全國前案紀錄表在卷可按。被告戊○○受有期徒刑之執
      行完畢，五年內再犯本件有期徒刑以上之罪，為累犯，應
      依刑法第47條規定加重其刑，並依法遞加重之。被告戊○○所犯加重強盜罪，與已判決確定之加重竊盜二罪，犯意
      各別，犯罪構成要件亦殊，應分論併罰。被告子○○所犯
      恐嚇取財未遂罪，與加重強盜二罪，犯意各別，犯罪構成
      要件亦殊，應分論併罰。
四、原審就被告子○○、徐豔敏就事實一部分，及被告子○○事
    實二部分，據以論罪科刑，固非無見。惟查事實一部分被告
    子○○、徐豔敏而為僅構成恐嚇取財未遂罪，原判決未變更
    法條而判處強盜罪，尚有未洽。被告被告子○○、徐豔敏上
    訴意旨否認事實一部分之犯罪，亦雖未足採。被告子○○關
    於事實一、二部分，恐嚇取財未遂罪，與加重強盜二罪，犯
    意各別，犯罪構成要件亦殊，應分論併罰；原判決僅論被告
    子○○成立一強盜罪，亦有未合，原判決既有前揭可議之處
    ，仍屬無可維持，應由本院將原判決關於被告子○○、徐豔
    敏部分撤銷改判。爰審酌被告徐豔敏有違反麻醉藥品管理條
    例及藥事法之犯罪前科（未構成累犯），素行欠佳，被告子
    ○○則無犯罪前科，及其等犯罪之動機、手段、次數、所生
    危害，暨被告子○○已坦承大部分犯行，被告徐豔敏則未能
    坦承犯行等一切情狀，各量處如主文第二項、第三項所示之
    刑。被告子○○部分並定其應執行之刑。如附表四所示之扣
    案西瓜刀二把、水果刀一把，均為供被告戊○○、子○○犯
    強盜罪所用之物，且為共同被告戊○○所有，業據被告戊○○、子○○二人供承在卷，應依刑法第38條第1項第2款規定
    宣告沒收。至扣案之藍色全罩式安全帽一頂、黑色手提袋一
    個、對泰籍勞工己○○、丁○○強盜之西瓜刀一把（係徐豔
    敏父母所有），及如附表一編號一、六及附表三所示未扣案
    菜刀一把、水藍色毛巾一條、安全帽一頂及斧頭一把，雖分
    別為供被告戊○○、子○○、徐豔敏犯罪所用之物，但無證
    據足資證明確為被告等人所有，不予宣告沒收。
五、原審就被告戊○○部分，以被告戊○○罪證明確，適用刑法
    第28條、第56條、第330條第1項、第47條、第51條第5款、
    第38條第1項第2款，罰金罰鍰提高標準條例第1條前段，並
    審酌被告戊○○有犯罪前科，均素行不良，及其等犯罪之動
    機、手段、次數、所生危害，暨被告戊○○犯後已坦承全部
    犯行等一切情狀，量處加重強盜罪有期徒刑拾柒年肆月，並
    以如附表四所示之扣案西瓜刀二把、水果刀一把，均為供被
    告戊○○、子○○犯強盜罪所用之物，且為被告戊○○所有
    ，業據被告戊○○、子○○二人供承在卷，應依刑法第38條
    第1項第2款規定宣告沒收。至扣案之藍色全罩式安全帽一頂
    、黑色手提袋一個，及如附表一編號一、六及附表三所示未
    扣案菜刀一把、水藍色毛巾一條、安全帽一頂及斧頭一把，
    雖分別為供被告戊○○、子○○犯罪所用之物，但無證據足
    資證明確為被告二人所有，自無從加以沒收，予以說明。被
    告戊○○強盜罪所處有期徒刑十七年四月，與已判決確定之
    竊盜罪，所處有期徒刑十月，合併定其應執行刑為有期徒刑
    十八年。認事用法並無不合，量刑亦屬適當，被告戊○○上
    訴意旨以原審判決量刑過重，而指摘原判決不當，為無理由
    ，應予駁回。
六、公訴意旨另以：被告子○○就如附表一編號八所示之強盜犯
    行，亦有參與，與被告戊○○有犯意聯絡及行為分擔，因認
    子○○此部分亦涉犯加重強盜罪嫌。惟查：
（一）訊據被告子○○堅決否認有參與該次強盜行為，辯稱：我
      只開車載戊○○到現場，戊○○行搶之事我不知情等語。
（二）經查，子○○雖曾於如附表一編號八所示時間開車載戊○○至所示地點，但子○○當時在駕駛座旁邊未隨戊○○進
      入，戊○○復未告知子○○欲前往搶劫等情，業據被告戊○○於本院行準備程序時供述甚詳（見原審93年7月9日準
      備程序筆錄第七頁）；同案被告戊○○於本院審理中再度
      結稱：「附表一編號第八項華隆紡織廠該次子○○有一起
      去，當時他是在外面等候。他是在我犯案之後，回車上他
      才知道。但是我犯案之前他是否知道我並不清楚。我們到
      華隆紡織廠之後，我下車進紡織廠，子○○就在車上休息
      。」（見本院審判筆錄）。且被害人洪志忠於偵查中亦證
      稱：當時我有看到兩個人，是戊○○進來行搶，另一個人
      在外面車旁等語（見偵字第1761號卷第164頁），足見被
      告子○○前開所辯非虛，公訴人認被告子○○此部分涉犯
      加重強盜罪即有未合。
（三）此外，復查無其他積極證據足資證明子○○確有公訴人所
      指此部分之強盜犯行，惟公訴意旨認此部分與前揭論罪科
      刑之加重強盜罪間，有連續犯之裁判上一罪關係，爰不另
      為無罪之諭知，附此敘明。
七、被告徐豔敏經合法傳喚，無正當理由不到庭，不待其陳述，
    逕行判決。
據上論斷，應依刑事訴訟法第368條、第369條第1項前段、第364
條、第371條、第299條第1項前段、第300條，刑法第28條、第56
條、第330條第1項、第346條第3項第1項，第55條、第47條、第
26條前段、第51條第5款、第38條第1項第2款，罰金罰鍰提高標
準條例第1條前段，判決如主文。
本案經檢察官林秀濤到庭執行職務。
中    華    民    國    95    年    1     月    25    日
                  刑事第六庭    審判長法  官  陳  祐  治
                                      法  官  蔡  聰  明
                                      法  官  王  炳  梁
以上正本證明與原本無異。
檢察官如不服本判決，應於收受送達後十日內向本院提出上訴書
狀，其未敘述上訴之理由者並得於提起上訴後十日內向本院補提
理由書（均須按他造當事人之人數附繕本）。
被告子○○、徐豔敏本人就恐嚇取財部分不得上訴外，其餘部分
如不服本判決，應於收受送達後十日內向本院提出上訴書狀，其
未敘述上訴之理由者並得於提起上訴後十日內向本院補提理由書
（均須按他造當事人之人數附繕本）。
                                      書記官  潘  大  鵬
中    華    民    國    95    年    1     月    27    日
附表一：
┌──┬────┬────┬─────────────┐
│編號│犯罪時間│犯罪地點│犯罪手法及取得財物        │
├──┼────┼────┼─────────────┤
│    │九十三年│桃園縣龍│戊○○駕駛懸掛ＨＭ─六四  │
│    │一月中旬│潭鄉中興│四三號車牌之紅色自小客車  │
│    │        │路四五九│至癸○○○○○，持西瓜刀  │
│一  │        │號（統心│擋住櫃檯出口，要求店員謝  │
│    │        │便利商店│祥宏交付財物，使謝祥宏心  │
│    │        │）      │生畏懼致不能抗拒而交付現  │
│    │        │        │金約一萬餘元。            │
├──┼────┼────┼─────────────┤
│    │九十三年│桃園縣平│戊○○駕駛懸掛ＨＭ─六四  │
│    │一月二十│鎮市南豐│四三號車牌之紅色自小客車  │
│    │三日凌晨│路一二三│至網路新世界，在前址二樓  │
│    │三時許  │號（網路│包廂內，以左手拍觸黃文龍  │
│二  │        │新世界二│肩膀，右手並持西瓜刀架住  │
│    │        │樓）    │黃文龍脖子，要求黃文龍交  │
│    │        │        │付財物，使黃文龍心生畏懼  │
│    │        │        │而交付其所有NOKIA8310 手  │
│    │        │        │機一支及現金四百元，宋懿  │
│    │        │        │修於得手後復於同年月二十  │
│    │        │        │四日下午一時許，在同縣龍  │
│    │        │        │潭鄉○○路二八號晟鑫通訊  │
│    │        │        │行內，以一千七百元之代價  │
│    │        │        │將前開手機轉賣予不知情之  │
│    │        │        │莊水枝。                  │
├──┼────┼────┼─────────────┤
│    │九十三年│桃園縣平│戊○○駕駛懸掛ＨＭ─六四  │
│    │一月二十│鎮市中興│四三號車牌之紅色自小客車  │
│    │五日晚間│路平鎮段│至7-11超商，以衣服蒙面後  │
│    │十時五十│四八九號│進入前開超商內，先在櫃檯  │
│    │四分許  │（7-11便│前取出預藏於報紙內之西瓜  │
│    │        │利商店）│刀，復進入櫃檯內以前開西  │
│三  │        │        │瓜刀指向店員徐偉榤，要求  │
│    │        │        │徐偉榤打開收銀機，使徐偉  │
│    │        │        │榤心生畏懼不能抗拒而打開  │
│    │        │        │收銀機，戊○○即強取收銀  │
│    │        │        │機內現金一千三百二十五元  │
│    │        │        │及櫃檯內之黑大衛香煙五包  │
│    │        │        │後離去。                  │
├──┼────┼────┼─────────────┤
│    │九十三年│桃園縣平│戊○○駕駛懸掛ＨＭ─六四  │
│    │一月二十│鎮市中興│四三號車牌之紅色自小客車  │
│    │七日凌晨│路平鎮段│至7-11超商，用衣服蒙面後  │
│    │四時三十│四八九號│，手持西瓜刀進入前開超商  │
│四  │分許    │（7-11便│櫃檯內，以前開西瓜刀抵住  │
│    │        │利商店）│店員林博智背部，要林柏智  │
│    │        │        │打開收銀機，致林博智心生  │
│    │        │        │畏懼不能抗拒而打開收銀機  │
│    │        │        │，戊○○即強取收銀機內現  │
│    │        │        │金七百元及置物架上之大衛  │
│    │        │        │香煙六包後離去。          │
├──┼────┼────┼─────────────┤
│    │九十三年│桃園縣龍│戊○○駕駛懸掛ＨＭ─六四  │
│    │一月二十│潭鄉聖亭│四三號車牌之紅色自小客車  │
│    │七日晚間│路二四五│至丑○○○○，戊○○以水  │
│    │十一時四│號（萊爾│藍色毛巾蒙面後進入前開超  │
│    │十七分許│富超商）│商內，並在櫃檯前以西瓜刀  │
│    │        │        │指向店員黃文相左側脖子，  │
│五  │        │        │要求其打開銀機，使黃文相  │
│    │        │        │不能抗拒而打開收銀機，並  │
│    │        │        │交付收銀機內現金六千三百  │
│    │        │        │七十一元，戊○○並動手取  │
│    │        │        │走櫃檯上之峰牌及七星牌香  │
│    │        │        │煙各四包後離去現場。      │
├──┼────┼────┼─────────────┤
│    │九十三年│桃園縣龍│戊○○駕駛懸掛ＨＭ─六四  │
│    │一月二拾│潭鄉三和│四三號車牌之紅色自小客車  │
│    │捌日下午│村九鄰番│至寅○○○○○○，戊○○  │
│    │二時五分│子窩一四│持黑色袋子進入前開商店後  │
│    │許      │五號前（│，隨即至櫃檯旁自黑色提袋  │
│    │        │龍芝香便│內取出預藏之西瓜刀，以將  │
│六  │        │利商店）│前開西瓜刀指向徐泰鉅及其  │
│    │        │        │姪子，要求徐泰鉅交付金錢  │
│    │        │        │，至徐泰鉅心生畏懼致不能  │
│    │        │        │抗拒而交付收銀機內之現金  │
│    │        │        │六千元及電話卡三百元八張  │
│    │        │        │、一百元四張，戊○○於得  │
│    │        │        │手後即駕駛前開自小客車離  │
│    │        │        │去。                      │
├──┼────┼────┼─────────────┤
│    │九十三年│桃園縣平│戊○○搭乘由不知情之陳立  │
│    │一月二十│鎮市南勢│雄所駕駛懸掛ＨＭ─六四四  │
│    │二日下午│二段四五│三號車牌之紅色自小客車至  │
│    │一時五十│六號（華│華隆紡織廠後，戊○○進入  │
│    │分許    │隆紡織廠│警衛室以預藏於外套內之西  │
│    │        │警衛室）│瓜刀指向洪志忠要求其交付  │
│七  │        │        │皮包，因洪志忠以椅子閃避  │
│    │        │        │，戊○○即以持前開西瓜刀  │
│    │        │        │揮砍洪志忠手、腳之強暴方  │
│    │        │        │式，使洪志忠之手腳受有刀  │
│    │        │        │傷（傷害部分未據告訴）而  │
│    │        │        │不能抗拒後，強取洪志忠所  │
│    │        │        │有之摩托羅拉牌P7689手機   │
│    │        │        │，戊○○並將前開手機棄置  │
│    │        │        │於同縣市○○路旁之大水圳  │
│    │        │        │內。                      │
└──┴────┴────┴─────────────┘
附表二：
┌──┬────┬────┬─────────────┐
│編號│犯罪時間│犯罪地點│犯罪手法及取得之財物      │
├──┼────┼────┼─────────────┤
│    │九十三年│桃園縣平│戊○○搭乘由原不知情之陳  │
│    │一月二十│鎮市南勢│立雄所駕駛懸掛ＨＭ─六四  │
│    │二日晚間│二段四五│四三號車牌之紅色自小客車  │
│    │八時許  │六號（華│至華隆紡織廠，子○○在外  │
│    │        │隆紡織廠│等候，戊○○則進入警衛室  │
│    │        │警衛室）│以預藏於外套內之西瓜刀揮  │
│    │        │        │砍溫開為之右大腿（未成傷  │
│一  │        │        │），要求溫開為交付金錢，  │
│    │        │        │嗣溫開為欲逃離警衛室時，  │
│    │        │        │適子○○亦因不耐久候進入  │
│    │        │        │警衛室察看，見戊○○正進  │
│    │        │        │行強盜行為，竟於事中決意  │
│    │        │        │與戊○○共同強盜，並與宋  │
│    │        │        │懿修共同將溫開為推擠至警  │
│    │        │        │衛室最內側，戊○○待陳立  │
│    │        │        │雄返回戶外後，再持西瓜刀  │
│    │        │        │指向溫開為，另持剪刀刺向  │
│    │        │        │溫開為之大腿（傷害部分未  │
│    │        │        │據告訴）等強暴方式，使溫  │
│    │        │        │開為不能抗拒而強取其所有  │
│    │        │        │之現金九百元及頭份郵局提  │
│    │        │        │款卡後，與子○○一同離去  │
│    │        │        │。                        │
├──┼────┼────┼─────────────┤
│    │九十三年│桃園縣楊│子○○騎乘車牌號碼ＡＲＪ  │
│    │一月二十│梅鎮民族│─四四七號機車搭載戊○○  │
│    │四日凌晨│路五段一│至一０一便利商店，子○○  │
│    │零時三十│四五號（│負責在外把風，戊○○則頭  │
│    │分許    │一○一便│戴全罩式藍色安全帽，手持  │
│    │        │利超商）│水果刀擋在便利商店櫃檯前  │
│二  │        │        │，要求店員張震造交付金錢  │
│    │        │        │，使張震造心生畏懼致不能  │
│    │        │        │抗拒而打開收銀機後，宋懿  │
│    │        │        │修即強取現金四千元，並搶  │
│    │        │        │走電話預付卡等物，戊○○  │
│    │        │        │於得手後即與子○○搭乘前  │
│    │        │        │開機車離去，戊○○並將搶  │
│    │        │        │得之物與子○○朋分。      │
├──┼────┼────┼─────────────┤
│    │九十三年│桃園縣平│子○○騎乘車牌號碼ＡＲＪ  │
│    │二月一日│鎮市環南│─四四七號機車搭載戊○○  │
│    │早上六時│路二段二│至甲○○○○○，子○○負  │
│    │十分許  │八０號（│責在外把風，戊○○則頭戴  │
│    │        │ＯＫ便利│全罩式藍色安全帽，手持水  │
│    │        │商店）  │果刀進入便利商店櫃檯內，  │
│    │        │        │以前開水果刀鋒利面抵住店  │
│    │        │        │員張涵翔左上臂，要求店員  │
│    │        │        │張涵翔打開收銀機，使張涵  │
│    │        │        │翔心生畏懼致不能抗拒而打  │
│    │        │        │開收銀機後，戊○○即強取  │
│    │        │        │現金二千三百五十元，並搶  │
│    │        │        │走櫃檯上之遠傳電信電話儲  │
│三  │        │        │值卡三百元五張、一千元二  │
│    │        │        │張、中華電信電話儲值卡三  │
│    │        │        │千元、五百元各二張、和信  │
│    │        │        │電信電話儲值卡三百元五張  │
│    │        │        │、六百元三張、泛亞電信電  │
│    │        │        │話儲值卡二九九元一張、公  │
│    │        │        │用電話ＩＣ卡二百元四張、  │
│    │        │        │一百元六張及峰牌香煙五包  │
│    │        │        │等物，戊○○於得手後即與  │
│    │        │        │子○○搭乘前開機車離去，  │
│    │        │        │戊○○並將搶得之物與陳立  │
│    │        │        │雄朋分。                  │
├──┼────┼────┼─────────────┤
│    │九十三年│桃園縣平│子○○騎乘車牌號碼ＡＲＪ  │
│    │二月二日│鎮市湧光│─四四七號機車搭載戊○○  │
│    │凌晨一時│路四五０│至甲○○○○○，子○○負  │
│    │二十分分│號（ＯＫ│責在外把風，戊○○則頭戴  │
│    │許      │便利商店│全罩式藍色安全帽，手持水  │
│    │        │）      │果刀進入便利商店櫃檯內，  │
│    │        │        │以前開水果刀指向曾尹志臉  │
│    │        │        │部，要求曾尹志打開收銀機  │
│    │        │        │及保險箱，使曾尹志心生畏  │
│四  │        │        │懼致不能抗拒而打開收銀機  │
│    │        │        │及保險箱，戊○○即強取現  │
│    │        │        │金四千九百四十元，並搶走  │
│    │        │        │櫃檯抽屜內之國際電話卡十  │
│    │        │        │二張、公用電話ＩＣ卡二百  │
│    │        │        │元六張、一百元三張、臺灣  │
│    │        │        │大哥大儲值卡六百元四張、  │
│    │        │        │三百元六張、遠傳電信電話  │
│    │        │        │儲值卡三百元十二張、五百  │
│    │        │        │元三張、中華電信電話儲值  │
│    │        │        │卡五百元六張、泛亞電信電  │
│    │        │        │話儲值卡二九九元三張、和  │
│    │        │        │信電信電話儲值卡三百元二  │
│    │        │        │張及峰牌香煙五包等物，宋  │
│    │        │        │懿修於得手後即與子○○搭  │
│    │        │        │乘前機車離去，戊○○並將  │
│    │        │        │搶得之物與子○○朋分。    │
├──┼────┼────┼─────────────┤
│    │九十三年│桃園縣龍│子○○騎乘車牌號碼ＡＲＪ  │
│    │二月二日│潭鄉中豐│─四四七號機車搭載戊○○  │
│    │零晨五時│路上林段│至7-11便利商店，子○○負  │
│    │五十五分│四一八之│責在外把風，戊○○則頭戴  │
│    │許      │二號（7-│全罩式藍色安全帽，手持水  │
│    │        │11便利商│果刀進入便利商店後，以前  │
│    │        │店）    │開水果刀抵住店員羅又群背  │
│    │        │        │部並將羅又群推擠至櫃檯內  │
│    │        │        │，要求羅又群交付金錢，使  │
│五  │        │        │羅又群心生畏懼致不能抗拒  │
│    │        │        │而打開收銀機，戊○○即強  │
│    │        │        │取現金一千六百元，並搶走  │
│    │        │        │遠傳電信電話儲值卡、臺灣  │
│    │        │        │大哥大電話儲值卡、和信電  │
│    │        │        │信輕鬆打電話卡面額三百元  │
│    │        │        │各一張、泛亞電信二百九十  │
│    │        │        │九元電話儲值卡一張、中華  │
│    │        │        │電信電話卡一百元二張等物  │
│    │        │        │，戊○○於得手後即與陳立  │
│    │        │        │雄搭乘前開機車離去，宋懿  │
│    │        │        │修並將搶得之物與子○○朋  │
│    │        │        │分。                      │
├──┼────┼────┼─────────────┤
│    │九十三年│桃園縣平│子○○騎乘車牌號碼ＡＲＪ  │
│    │二月三日│鎮市平東│─四四七號機車搭載戊○○  │
│    │凌晨零時│路五七一│至7-11便利商店，子○○負  │
│    │許      │號（全家│責在外把風，戊○○則頭戴  │
│    │        │便利商店│全罩式藍色安全帽，手持水  │
│    │        │）      │果刀進入便利商店後，以前  │
│    │        │        │開水果刀指向店員鄧豪傑胸  │
│    │        │        │部並迫使鄧豪傑退至櫃檯內  │
│六  │        │        │，要求鄧豪傑交付金錢，使  │
│    │        │        │鄧豪傑心生畏懼致不能抗拒  │
│    │        │        │而打開收銀機，戊○○即強  │
│    │        │        │取現金五千一百五十元，並  │
│    │        │        │搶走峰牌香煙三包，戊○○  │
│    │        │        │於得手後逃離現場時，為巡  │
│    │        │        │邏員警當場查獲，子○○則  │
│    │        │        │趁隙逃逸。                │
└──┴────┴────┴─────────────┘
附表三：
┌──┬────┬────┬─────────────┐
│編號│犯罪時間│犯罪地點│犯罪手法及取得財物        │
├──┼────┼────┼─────────────┤
│    │九十三年│桃園縣平│子○○騎乘車牌號碼ＡＲＪ  │
│    │二月四日│鎮市龍南│─四四七號機車至ＯＫ便利  │
│    │凌晨一時│路三四九│商店後，頭戴安全帽，手持  │
│    │二十分許│號（ＯＫ│斧頭進入甲○○○○○，以  │
│一  │        │便利商店│前開斧頭敲擊櫃檯，要求店  │
│    │        │）      │員陳泰尹交付金錢，使陳泰  │
│    │        │        │尹心生畏懼致不能抗拒而開  │
│    │        │        │啟收銀機，子○○即強取收  │
│    │        │        │銀機內現金二千元後騎乘前  │
│    │        │        │開機車逃逸。              │
└──┴────┴────┴─────────────┘
附表四：
┌──┬────────────────┬──────┐
│編號│扣案物品                        │數量        │
├──┼────────────────┼──────┤
│一  │西瓜刀                          │二把        │
├──┼────────────────┼──────┤
│二  │水果刀                          │一把        │
└──┴────────────────┴──────┘
附錄本案論罪科刑法條全文：
刑法第346條：
意圖為自己或第 3 人不法之所有，以恐嚇使人將本人或第 3 人
之物交付者，處六月以上五年以下有期徒刑，得併科1000元以下
罰金。
以前項方法得財產上不法之利益，或使第 3 人得之者，亦同。
前二項之未遂犯罰之。
刑法第330條：
犯強盜罪而有第321條第1項各款情形之一者，處七年以上有期徒
刑。
前項之未遂犯罰之。


司法院資訊處製作；財團法人民間司法改革基金會備份。
